【裁判字號】    98,毒抗,420
【裁判日期】    981029
【裁判案由】    毒品危害防制條例
【裁判全文】
臺灣高等法院刑事裁定                 98年度毒抗字第420號
抗  告  人
即  被  告  甲○○
上列抗告人因違反毒品危害防制條例案件，不服臺灣桃園地方法
院中華民國98年10月3日裁定（98年度毒聲字第1017號），提起
抗告，本院裁定如下：
    主  文
抗告駁回。
    理  由
一、按施用毒品者，於裁定送觀察、勒戒後，有繼續施用毒品之
    傾向者，由法院裁定令入戒治處所施以強制戒治，其期間為
    6個月以上，至無繼續強制戒治之必要為止，但最長不得逾1
    年，毒品危害防制條例第20條第2項定有明文。
二、原裁定意旨略以：抗告人即被告甲○○因施用毒品案件，經
    依臺灣桃園地方法院以98年度毒聲字第645號裁定令入臺灣
    桃園看守所附設勒戒處所觀察、勒戒後，認有繼續施用毒品
    之傾向，有上開裁定、該所於民國98年9月22日出具抗告人
    有無繼續施用毒品傾向證明書及有無繼續施用毒品傾向評估
    標準紀錄在卷可稽。爰依毒品危害防制條例第20條第2項規
    定，裁定令入戒治處所施以強制戒治等語。
三、抗告意旨略以：抗告人係八八水災的受災戶，家中有已近80
    歲之高堂老母，勒戒時心繫家園，上次風災，尚未清理家園
    完畢，急需伊回鄉打理，且伊入所前，即已自行戒斷毒癮，
    更自行主動報告勒戒，入所後，也未用任何藥物戒斷，在監
    未造成任何管理上的困擾，伊有心戒除惡習、悔改向上，請
    給予重新之機會云云。
四、經查：有施用毒品習慣之人，常有難以戒斷毒癮之習性，是
    受觀察、勒戒處分人是否已戒斷毒癮，應由勒戒處所之專業
    人員具體評量後，方能認定。次按有無繼續施用毒品傾向之
    評估標準，除審酌受勒戒人勒戒後之結果外，勒戒前之各種
    情況，仍應作為評估之依據。而依勒戒處所評分說明手冊規
    定，係以人格特質、臨床徵候及相關環境因素三項合併計算
    分數：(一)分數60分以上，判定為有繼續施用毒品傾向。(二)50
    分以下判定為無繼續施用毒品傾向。(三)51分至59分由判定者
    再做整體評估後決定，若判定為有繼續施用毒品傾向需加註
    理由。本件抗告人經臺灣桃園看守所附設之勒戒處所評分結
    果，認其毒品犯罪相關司法紀錄5筆，其他犯罪相關紀錄1筆
    ，而認人格特質得52分，可能有戒斷症狀、有多重藥物使用
    、注射使用，使用期間超過一年及情緒及態度不良，而認臨
    床徵候得60分；社會功能不良，而認環境相關因素得5分，
    合計117分，綜合判斷為「有繼續施用毒品傾向」，有臺灣
    桃園看守所附設勒戒處所「有無繼續施用毒品傾向證明書」
    在卷可稽。則該勒戒處所綜合評分者依個案之臨床實務及具
    體事證，其內所載之結果，係該所相關專業知識經驗人士，
    在抗告人觀察勒戒期間，依其本職學識評估抗告人之人格特
    質、臨床徵候、環境相關因素所為之綜合判斷，具有科學驗
    證所得之結論，自得憑以判斷抗告人有無繼續施用毒品傾向
    之證明。是判定抗告人為「有繼續施用毒品傾向」，依上開
    說明，尚無不合。從而，原審裁定抗告人令入戒治處所施以
    強制戒治6個月以上， 至無繼續強制戒治之必要為止，但最
    長不得逾1年，並無不當。 至於抗告人所辯係風災受災戶，
    需整理家園，且家有高齡母親期盼團圓，及已自行戒斷毒癮
    ，無繼續施用毒品，並非得執為免除戒治處分之事由。是原
    法院依據檢察官之聲請，依毒品危害防制條例第20條第2項
    ，裁定抗告人令入戒治處所施以強制戒治處分，經核並無不
    合。抗告人提起本件抗告，指摘原裁定不當，為無理由，應
    予駁回。
五、據上論斷，應依刑事訴訟法第412條，裁定如主文。
中    華    民    國    98    年    10    月    29    日
                  刑事第二十二庭審判長法  官  郭雅美
                                      法  官  洪于智
                                      法  官  李麗珠
以上正本證明與原本無異。
不得抗告。
                                      書記官  陳禹任
中    華    民    國    98    年    10    月    29    日


司法院資訊處製作；財團法人民間司法改革基金會備份。
